臺灣基隆地方法院刑事判決　
110年度訴字第139號
公  訴  人  臺灣基隆地方檢察署檢察官
被      告  陳文斌




上列被告因傷害案件，經檢察官提起公訴（109年度偵字第4204
號），被告於準備程序中，就被訴事實為有罪之陳述，經本院合
議庭裁定由受命法官獨任進行簡式審判程序，並判決如下：
    主      文
陳文斌犯傷害罪，處拘役參拾伍日，如易科罰金，以新臺幣壹仟
元折算壹日。
    事實及理由
壹、程序事項
    本案被告陳文斌所犯者非為死刑、無期徒刑、最輕本刑為3
    年以上有期徒刑之罪或高等法院管轄第一審案件，其於準備
    程序進行中，先就被訴事實為有罪之陳述，經告知其簡式審
    判程序之旨，並聽取公訴人及被告之意見後，本院依刑事訴
    訟法第273條之1第1項之規定，裁定由受命法官獨任以簡式
    審判程序進行本案之審理，且依同法第273條之2規定，簡式
    審判程序之證據調查，不受第159條第1項、第161條之2、第
    161條之3、第163條之1及第164條至第170條規定之限制，合
    先敘明。
貳、實體事項
ㄧ、本案之犯罪事實及證據，除下列更正及補充外，其餘均引用
    檢察官起訴書之記載（如附件）。
(一)犯罪事實欄一第2行「21時30分許」，更正為「21時28分許
    」。
(二)證據補充：被告陳文斌於本院準備程序及審理程序之自白。
二、論罪科刑　
(一)核被告所為，係犯刑法第277條第1項之傷害罪。
(二)爰以行為人之責任為基礎，審酌被告因認自己及其女友蔡桂
    娟遭告訴人壓榨、剝削，與告訴人發生爭吵後，即持刀攻擊
    告訴人，造成告訴人受傷，顯見其自我情緒控管不佳，所為
    應予非難；惟考量被告犯後坦承犯行，態度尚可，暨其僅能
    口頭表示歉意，無法以金錢彌補告訴人所受身、心傷害，告
    訴人亦不願與被告調解（見111年1月10日電話紀錄表—本院
    卷第201頁），及審酌其犯罪動機（質疑受到雇主欺凌壓榨
    ）、手段（使用利器）、目的、告訴人之傷害程度（尚屬輕
    微）、與告訴人關係（雇主與員工）、及其智識（高中畢業
    —依本院卷第101頁之被告「個人戶籍資料查詢結果」登載為
    準，不採被告於警詢自陳之「國小肄業」）、現為無業遊民
    暨其領有輕度身心障礙證明等一切情狀，量處如主文所示之
    刑，並諭知易科罰金之折算標準，以資懲儆。
(三)被告用以傷害告訴人之麵包刀1支，雖據扣案，惟被告既否
    認為其所有（見本院111年1月10日準備程序筆錄及同日審判
    筆錄—本院卷第206頁、第210頁），且無證據證明屬被告所
    有之物，亦非屬違禁物，自不得宣告沒收，附此敘明。 
據上論斷，依刑事訴訟法第273條之1第1項、第299條第1項前段
、第310條之2、第454條第2項，判決如主文。
本案經檢察官翁健剛偵查起訴，由檢察官林明志到庭執行職務。
中　　華　　民　　國　　111 　年　　1 　　月　　24　　日
                  刑事第四庭  法  官  李辛茹
以上正本證明與原本無異。
如不服本判決應於收受送達後20日內向本院提出上訴書狀，並應
敘述具體理由；其未敘述上訴理由者，應於上訴期間屆滿後20日
內向本院補提理由書(均須按他造當事人之人數附繕本)「切勿逕
送上級法院」。
中　　華　　民　　國　　111 　年　　1 　　月　　24　　日
                              書記官  陳彥端
附錄論罪法條：
中華民國刑法第277條
傷害人之身體或健康者，處5年以下有期徒刑、拘役或50萬元以
下罰金。
犯前項之罪，因而致人於死者，處無期徒刑或7年以上有期徒刑
；致重傷者，處3年以上10年以下有期徒刑。
--------------------------------------------------------
附件
臺灣基隆地方檢察署檢察官起訴書
                                     109年度偵字第4204號
　　被　　　告　陳文斌　
上列被告因傷害案件，業經偵查終結，認應提起公訴，茲將犯罪
事實及證據並所犯法條分敘如下：
　　　　犯罪事實
一、陳文斌為余盛發位在基隆市○○區○○路0巷00號順得綠能科技
    有限公司之員工，於民國109年7月20日21時30分許，在上址
    公司外，因工作及住宿等問題與余盛發發生爭執，竟基於傷
    害之犯意，先與余盛發拉扯、推擠，復持麵包刀1支朝余盛
    發上半身由上往下刺擊1次，經余盛發抵禦、爭奪上開麵包
    刀並將陳文斌壓制在地，並經劉瀚隆（適在上址公司內之員
    工）見狀上前將上開麵包刀取走，然仍造成余盛發受有右手
    背約4公分開放傷口之傷害。
二、案經余盛發訴由基隆市警察局第二分局報告偵辦。
　　　　證據並所犯法條
一、證據清單及待證事實：
編號 證據名稱 待證事實 (一) 被告陳文斌於警詢及偵訊時之供述 被告有犯罪事實欄一所載犯行之事實。 (二) 證人余盛發（即告訴人）於警詢及偵訊時之證述 被告有犯罪事實欄一所載犯行之事實。 (三) 證人劉瀚隆於警詢及偵訊時之證述 被告有犯罪事實欄一所載犯行之事實。 (四) 證人蔡桂娟（即被告女友）於警詢及偵訊時之證述 被告與告訴人於上揭時間、地點發生爭執，被告有持刀由上往下刺擊1次之動作等事實。 (五) 現場監視器錄影暨擷取畫面8張 被告與告訴人於上揭時間、地點發生爭執，被告有持刀之動作等事實。 (六) 現場照片4張 被告於上揭時間、地點，經告訴人壓制在地，及告訴人受有右手背傷口之傷害等事實。 (七) 衛生福利部基隆醫院驗傷診斷書及109年8月20日基醫醫行字第1090005282號函暨所附醫療紀錄 告訴人受有如犯罪事實欄一所載傷害之事實。 (八) 扣案麵包刀1支及扣案物照片2張 佐證被告有犯罪事實欄一所載犯行之事實。 
二、核被告所為，係犯刑法第277條第1項傷害罪嫌。
三、至告訴及報告意旨另謂：被告前開犯行涉犯刑法第271條第2
    項、第1項之殺人未遂罪嫌。惟：
(一)按犯罪事實應依證據認定之，無證據不得認定犯罪事實，刑
    事訴訟法第154條第2項定有明文。次按犯罪事實之認定，應
    憑真實之證據，倘證據是否真實尚欠明顯，自難以擬制推測
    之方法，為其判斷之基礎；又認定不利於被告之事實，須依
    積極證據，苟積極證據不足為不利於被告事實之認定時，即
    應為有利於被告之認定（最高法院53年台上字第656號、30
    年上字第816號判例意旨參照）。
(二)訊據被告堅決否認有何殺人未遂之犯行，辯稱：伊只是想找
    告訴人理論，沒有想要讓告訴人死，如果要讓告訴人死，應
    該拿更好用的武器等語。經查：
  ㊀告訴人於警詢及偵訊時固指訴本件被告有殺人未遂之犯行，
    並指稱：被告往伊頭上插，從伊的左肩頸上方持刀由上往下
    ，伊要是沒擋好，就會被殺掉等語，惟亦自陳：被告插的時
    候，伊馬上用左手臂擋住，伊架著被告的手臂，刀刃沒有碰
    到伊，後來伊要搶被告的刀，搶的時候伊的右手背有割到；
    過程中被告持刀攻擊伊就那一下，之後就在搶刀等語。
  ㊁依卷附現場監視器錄影畫面所示及證人蔡桂娟於警詢及偵訊
    時所證，雖可證明被告與告訴人發生爭執後，被告有持刀由
    上往下刺擊1次之動作，然參以被告當時所持器械為麵包刀
    乙情，有扣案物照片在卷可稽，告訴人所受傷害為右手背約
    4公分之開放傷口，而未及於軀幹或頭部等處等情，有衛生
    福利部基隆醫院驗傷診斷書、109年8月20日基醫醫行字第
　　1090005282號函暨所附醫療紀錄及現場照片4張在卷可憑，
    且依告訴人之所陳，被告僅有1次由上往下刺擊之動作，是
    被告前揭所辯，尚非全然無稽，則其是否果有告訴及報告意
    旨所認殺人未遂之犯意，實有所疑。
  ㊂證人劉瀚隆於偵訊時證稱：伊本來在客廳看電視，看到被告
    與告訴人在門口發生口角，兩人在爭執過程中一言不合，被
    告就持刀往告訴人左手臂砍過去，伊是從高度、方向判斷；
    是鋸齒狀的刀，像麵包刀，伊覺得被告只是要傷害告訴人，
    如果要殺死告訴人的話，不會爭執這麼久；伊看到告訴人傷
    在右手，左手沒受傷等語，是依證人劉瀚隆之所證，亦無以
    佐證被告有殺人之犯意，自難遽謂其有告訴及報告意旨所認
    殺人未遂之犯行。
(三)此外，復查無其他積極證據足認被告涉有告訴及報告意旨所
    認殺人未遂之犯行，揆諸前揭判例意旨，應認此部分之犯罪
    嫌疑不足。然此罪嫌不足部分，倘成立犯罪，因與前揭起訴
    部分基本社會事實同一，爰不另為不起訴之處分，併予敘明
    。
四、依刑事訴訟法第251條第1項提起公訴。
　　此　致
臺灣基隆地方法院
中　　華　　民　　國　 110　　年　　2 　　月　　26　　日
　　　　　　　　　　　　　　　檢　察　官  翁健剛
本件正本證明與原本無異
中　　華　　民　　國　 110　　年　　3 　　月　　 6　　日
                              書  記  官  宮湘怡
附錄本案所犯法條全文
中華民國刑法第277條
傷害人之身體或健康者，處 5 年以下有期徒刑、拘役或 50 萬
元以下罰金。
犯前項之罪，因而致人於死者，處無期徒刑或 7 年以上有期徒
刑；致重傷者，處 3 年以上 10 年以下有期徒刑。